【裁判字號】    99,台上,2076
【裁判日期】    990408
【裁判案由】    違反藥事法
【裁判全文】
最高法院刑事判決            九十九年度台上字第二０七六號
上  訴  人  甲○○
選任辯護人  曾慶雲律師
上列上訴人因違反藥事法案件，不服台灣高等法院高雄分院中華
民國九十八年十一月十九日第二審更審判決（九十八年度重上更
(三)字第一０二號，起訴案號：台灣高雄地方法院檢察署九十年度
偵字第一四九六八、二一五七三號，九十一年度偵字第一五二九
、三九五六號），提起上訴，本院判決如下：
    主  文
上訴駁回。
    理  由
按刑事訴訟法第三百七十七條規定：上訴於第三審法院，非以判
決違背法令為理由，不得為之；是提起第三審上訴，應以原判決
違背法令為理由，係屬法定要件。如果上訴理由書狀並未依據卷
內訴訟資料具體指摘原判決不適用何種法則或如何適用不當，或
所指摘原判決違法情事，顯與法律規定得為第三審上訴理由之違
法情形不相適合時，均應認其上訴為違背法律上之程式，予以駁
回。上訴人甲○○上訴意旨略稱：(一)、原判決事實欄僅認定上訴
人曾指示李宇生將寄放之愷他命膠囊一百顆交予蔡明龍之事實，
但對於愷他命之成本及交易價格未予認定，如何認定有獲利，而
具營利之意圖？因攸關上訴人是否成立販賣或轉讓偽藥之認定，
原判決未予釐清論明，有調查未盡及理由不備之違法。(二)、原判
決事實欄記載「渠等共製造如下述數量之偽藥愷他命（即下列有
關甲○○、李宇生販賣部分之數量）。」云云，認定上訴人所製
造之愷他命數量即為上訴人與李宇生於原判決事實欄二所載其等
販賣愷他命之數量；惟原判決於理由欄內卻又說明「扣案如附表
一編號6、41、42 之愷他命成品，係上訴人已製造完成者，屬上
訴人所有且為犯罪所得之物」。準此，上訴人所製造之愷他命數
量究僅係事實欄所載者，抑或應包含理由欄內所述如附表一編號
6、41、42 之愷他命成品？尚非無疑。原判決該項事實記載與理
由說明有相矛盾之違法。(三)、原判決先認定上訴人製造愷他命時
有加入咖啡因等物，然其後卻又認定上訴人係將愷他命之結晶物
（成粉狀）裝入膠囊或直接販售予他人。則上訴人製造愷他命之
方式究竟為何？有無添加咖啡因？抑或直接將蒸餾所得之愷他命
結晶體裝入膠囊或直接販售予他人？尚非無疑。原判決對上訴人
製造愷他命之方式，事實記載前後岐異。上訴人否認有添加咖啡
因，原判決以現場查扣物品中有咖啡因四百五十公克，認有添加
咖啡因，然添加咖啡因目的為何？是否上訴人所製造之愷他命皆
添有咖啡因？原判決未予釐清敘明，遽認上訴人所辯不足採，尚
嫌理由不備。(四)、本件檢警人員未依法定程序搜索上訴人承租之
第三０三、四０三室住處，其查扣之愷他命等證物，均係非法搜
索所取得之證據，原判決權衡其證據能力時，未依增訂刑事訴訟
法第一百五十八條之四理由所示之原則為具體說明，有判決不備
理由之違法。(五)、原判決附表一編號6、7、20、23、41、42等物
品，原審未送檢驗以查明是否含有愷他命成分，率為沒收之諭知
，亦有違誤。(六)、原判決憑以認定犯罪事實二之(一)、(二)販賣愷他
命事實之證據，僅有上訴人之自白而已，該部分顯有調查未盡及
理由不備之違失。(七)、原判決對於其附表一編號6、41、42 之物
品，未以科學方法或送相關機關檢驗查明其成分，遽認係愷他命
，而依刑法第三十八條規定予以宣告沒收，適用法則亦有不當。
(八)、原判決僅憑上訴人與共犯李宇生之自白，認定上訴人有販賣
愷他命犯行。但未調查其他補強證據，以證明上訴人之自白與事
實相符，有調查未盡之違誤。(九)、上訴人遭逮捕之際手持之愷他
命粉末，至今未以任何科學方式鑑驗，檢調人員何以得知為愷他
命？而上訴人於檢調人員發覺其成分前主動向檢調人員自承製造
愷他命犯行，並帶同檢調人員查獲所製造之愷他命及製造器具。
是否有刑法第六十二條前段自首減輕刑責規定之適用，原判決未
予究明論述，尚嫌調查未盡、理由不備，並有適用法則不當之違
背法令等語。
惟查：證據之取捨與其證明力之判斷，以及事實有無之認定，屬
事實審法院之職權，苟其取捨證據與判斷證據證明力並不違背經
驗法則及論理法則，即不容任意指為違背法令，而執為第三審適
法之上訴理由。原判決綜合全案卷證資料，本於事實審法院之推
理作用，認上訴人有其事實欄所載製造、販賣偽藥之犯行，因而
撤銷第一審關於上訴人製造偽藥部分之判決，改判仍依行為時連
續犯、牽連犯規定，從一重論其以共同連續製造偽藥罪，量處有
期徒刑三年二月，併諭知相關沒收之從刑。已敘明所憑證據及認
定之理由；所為論斷，俱有卷證資料可資覆按，核無違背法令情
形。原判決事實欄二已認定載明上訴人意圖營利，與李宇生共同
基於販賣偽藥之概括犯意聯絡，連續販賣偽藥愷他命膠囊或愷他
命粉末（行為時愷他命尚未依法公告為第三級毒品），並於理由
貳之一第(二)段第2.小段敘明憑以認定上訴人販賣偽藥有營利意圖
之心證理由，因認上訴人該部分行為牽連犯販賣偽藥罪，尚無不
合。上訴意旨(一)徒憑己見，任意指摘原判決調查未盡及理由不備
，難認係具體指摘之上訴第三審合法理由。又原判決事實一認定
杜允昱自民國九十年十一月五日起，劉俊宏自九十年十月下旬某
日起，參與上訴人製造愷他命工作，其間，渠等共製造如原判決
附表一編號6、41、42 及下述數量（並註明即原判決事實二有關
上訴人、李宇生販賣部分）之偽藥愷他命一節，核與理由參之五
第(一)段謂扣案如原判決附表一所示編號6、41、42 已製造完成之
愷他命成品，屬上訴人所有且係犯罪所得之物，業據上訴人供明
在卷之說明，並無扞格矛盾之情形。上訴意旨(二)曲解原判決該部
分事實認定與理由說明有不相適合之矛盾，顯有誤會，不得執為
適法上訴第三審之理由。又本件在上訴人處所扣押咖啡因四百五
十公克，而扣案之膠囊內白色粉末，經送請行政院衛生署藥物食
品檢驗局檢驗結果，均檢出愷他命（Ketamine）及Caffeine等成
分，有該局九十一年一月二十八日藥檢壹字第9101152 號檢驗成
績書在卷可稽。原判決綜合卷內證據而為判斷，認上訴人製造之
愷他命摻雜咖啡因，尚非無據。至在何階段究由上訴人或共同正
犯添加混入咖啡因，原判決縱未詳加論述，因與上訴人製造愷他
命事實之認定及判決結果無影響，上訴意旨(三)難認係具體指摘之
合法上訴第三審理由。另原判決認檢警搜索上訴人承租之第三０
三、四０三室等處所，查扣愷他命等證物，雖其取得之程序有瑕
疵，難認適法。但依刑事訴訟法第一百五十八條之四規定權衡結
果，仍應認具有證據能力，得採為上訴人論罪之證據，已於其理
由壹第一、二段內詳加論述，並說明其權衡取捨結果及理由，亦
非無據，不得指摘理由不備，而執為上訴第三審之適法理由。其
他上訴意旨僅憑己見，或就原審採證認事職權之適法行使，或對
原判決已論斷明白之事項，任意指摘違背法令，並就是否自首及
其他不影響事實認定與判決結果之枝節問題，於法律審為單純事
實之爭辯，均與法律規定得為第三審上訴理由之違法情形不相適
合。應認上訴人之上訴違背法律上之程式，予以駁回。
據上論結，應依刑事訴訟法第三百九十五條前段，判決如主文。
中    華    民    國  九十九  年    四    月    八    日
                      最高法院刑事第八庭
                          審判長法官  洪  文  章
                                法官  王  居  財
                                法官  郭  毓  洲
                                法官  黃  梅  月
                                法官  邱  同  印
本件正本證明與原本無異
                                      書  記  官
中    華    民    國  九十九  年    四    月   十二   日
                                                      V

司法院資訊處製作；財團法人民間司法改革基金會備份。
